台灣高等法院民事判決　九十一年度再字第五六號
　　再　審原告　甲○○
　　再　審被告　台灣銀行
　　法定代理人　李勝彥
　　訴訟代理人　吳勝雄
右當事人間損害賠償事件，再審原告對於中華民國九十一年四月十六日本院九十年度
上字第一○七九號確定判決提起再審，本院判決如左：
    主      文
再審之訴駁回。
再審訴訟費用由再審原告負擔。
    事      實
甲、再審原告方面：
一、聲明：
  (一)原確定判決不利於再審原告部分廢棄
  (二)右開廢棄部分，再審被告應再給付再審原告新台幣（下同）一百十五萬四千零三
    十四元及自民國九十年三月七日起至清償日止，按週年利率百分之五計算之利息
    。
  (三)願供擔保請求准為宣告假執行。
二、陳述：
  (一)原確定判決既已認定再審被告有為變更計息方式之意思表示，有未依債務本旨給
    付之遲延或不完全給付情事，然又稱再審被告並未施以強暴脅迫，難認有強令再
    審原告提領該等款項之意，顯違背民法第二百三十五條、第二百三十一條第一項
    、第二百三十三條第一項規定及最高法院二十三年上字第九八號判例，其適用法
    規顯有錯誤。
  (二)原確定判決復認定再審被告不得單方變更系爭利息滾入本金之優惠利率計息，亦
    不得隨時終止已計入退休金本金之存款契約，而認定再審被告於八十六年一月二
    十一日起即負遲延責任，應自該日起計算損害賠償，卻將應負遲延責任限縮計算
    至八十九年一月二十九日止，並於主文載稱：「原判決命上訴人給付超過新台幣
    捌仟壹佰參拾陸元及其利息部份，及該部分假執行之宣告暨訴訟費用之判均廢棄
    。」，其判決理由與主文顯有矛盾。
  (三)原確定判決既認定再審被告就系爭計入原本之利息三百五十六萬七千一百三十二
    元，以活儲利率百分之三點七五計算，得依不完全給付之法律關係請求賠償，惟
    原確定判決未斟酌再審原告係依再審被告八十六年一月二十一日營存字第○○五
    四九號函示內容，為避免損失擴大而予轉存，並非全部提領等情，顯未就上開足
    以影響判決之重要證物加以斟酌，自有民事訴訟法第四百五十七條之再審事由。
三、證據：援用原確定判決所為之立證方法。
乙、再審被告方面：
一、聲明：駁回再審之訴。
二、陳述：
    原確定判決之理由符合民法第五百八十九條之規定及最高法院六十九年台上字第
    二一八九號判決之見解，是再審原告主張原確定判決有民事訴訟法第四百九十六
    條第一項第一款之事由，顯屬無據。而原確定判決之理由係認於八十六年一月二
    十九日前因再審原告尚未領取款項，故兩造消費寄託關係仍存續期間，再審被告
    未依原訂百分之十三複利計算而片面變更為百分之三點七五，應依不完全給付賠
    償再審原告自八十六年一月二十一日至八十六年一月二十九日止之計息差額共八
    千一百三十六元及其法定遲延利息，故原確定判決主文第一項係就「原判決命上
    訴人給付超過新台幣捌仟壹佰參拾陸元及其利息部分」予以廢棄，並無再審原告
    所稱判決主文與理由矛盾之情形。其指摘原確定判決全然未斟酌再審被告八十六
    年一月二十一日營存字第○○五四九號函，亦與事實不符。
三、證據：援用原確定判決所為之立證方法。
丙、本院依職權調閱本院九十年上字第一○七九號民事卷（含臺灣臺北地方法院九十
    年度訴字第九六四號）全卷。
    理      由
一、本件再審原告起訴主張原確定判決既已認定再審被告有未依債務本旨給付之遲延
    或不完全給付情事，復稱因再審被告並未施以強暴脅迫，難認有強令上訴人提領
    之意，其適用法規顯有錯誤，而原確定判決既認再審被告於八十六年一月二十一
    日起即負遲延責任，卻應負遲延責任限縮至八十九年一月二十九日止，其理由與
    主文顯有矛盾。又原確定判決未斟酌再審原告係依再審被告八十六年一月二十一
    日營存字第○○五四九號函示內容（下稱系爭八十六年一月二十一日函文），為
    避免損失擴大而予轉存，並非全部提領等情，顯未就上開足以影響判決之重要證
    物加以斟酌，自有民事訴訟法第四百九十六條第一項第一款、第二款，第四百九
    十七條之再審事由，為此提起本件再審等語，求為廢棄原確定判決不利其之部分
    ，並命再審被告應再給付其一百十五萬四千零三十四元及自民國九十年三月七日
    起至清償日止，按週年利率百分之五計算之利息之判決。
二、再審被告則以：原確定判決之理由符合民法第五百八十九條之規定及最高法院六
    十九年台上字第二一八九號判決之見解，其適用法規並無錯誤，而原確定判決之
    理由係認於八十六年一月二十九日前因再審原告尚未領取款項，故兩造消費寄託
    關係仍存續期間，再審被告未依原訂百分之十三複利計算而片面變更為百分之三
    點七五，應依不完全給付賠償再審原告自八十六年一月二十一日至八十六年一月
    二十九日止之計息差額共八千一百三十六元及其法定遲延利息，故原確定判決主
    文第一項係就「原判決命上訴人給付超過新台幣捌仟壹佰參拾陸元及其利息部分
    」予以廢棄，並無再審原告所稱判決主文與理由矛盾之情形，其指摘原確定判決
    全然未斟酌再審被告八十六年一月二十一日營存字第○○五四九號函，亦與事實
    不符等語，資為抗辯。
三、經查：
  (一)按民事訴訟法第四百九十六條第一項第一款所謂適用法規顯有錯誤者，係指確定
    判決所適用之法規顯然不合於法律規定，或與司法院現尚有效及大法官會議之解
    釋或最高法院尚有效之判例顯然違反者而言（最高法院六十年度臺再字第一七○
    號判例意旨參照）。本件再審原告固主張原確定判決既已認定再審被告有未依債
    務本旨給付之遲延或不完全給付情事，復稱因再審被告並未施以強暴脅迫，難認
    有強令上訴人提領之意，其適用法規顯有錯誤云云。然查：
    1.原確定判決係認兩造間就再審原告於再審被告營業部所開立第0000000
      00000號乙種活期存款帳戶（下稱退休金帳戶），成立一消費寄託契約，
      該契約利息計算之方式，即「利息滾入本金」之契約約定內容，尚不得片面以
      意思表示變更之，惟再審被告自八十六年一月二十一日起就上開退休金帳戶之
      原已計入本金之利息部分共三百五十六萬七千一百三十二元，改依活儲利率百
      分之三．七五計息，原退休金本金仍以優惠利率之百分之十三計息，違反上開
      契約約定，認再審原告依不完全給付之法律關係請求賠償，為有理由，並認系
      爭八十六年一月二十一日函文係謂：「自本（八十六）年元月二十一日起退休
      金存款改依存本取息（按原始退休金部分）單利付息方式存儲，溢存部分按活
      儲利率計息，請貴存戶於二月二十日前來行將超過原始退休金部分提出轉存於
      一般定期存款，避免利息損失；自本年一月二十一日起溢存部分均改以活儲利
      率（年息3.75%）計息。」等語，核屬變更計息方式之意思表示，並未施以強
      暴脅迫，難認有強令再審原告提領該等款項之意，此觀原確定判決即明，並經
      本院調取該卷核閱屬實。
    2.是原確定判決准許再審原告依不完全給付法律關係請求賠償，與否認再審原告
      所為再審被告有強暴脅迫行為之主張，此二者間難認有何違背民法第二百三十
      五條、第二百三十一條第一項、第二百三十三條第一項規定及最高法院二十三
      年上字第九八號判例有關未依債務本旨提出給付及債務人遲延之規定可言，且
      屬事實認定問題，揆諸前揭判例要旨，即難謂原確定判決有何適用法規顯有錯
      誤之情形，再審原告此部分之主張，殊屬無據。
  (二)再審原告復主張原確定判決既認再審被告於八十六年一月二十一日起即負遲延責
    任，卻將應負之遲延責任限縮至八十九年一月二十九日止，其理由與主文顯有矛
    盾云云。然查原確定判決乃認為消費寄託契約為要物契約，銀行業因收受存戶之
    存款，方能發生消費寄託要物之效力。而因再審原告已於八十六年一月三十日自
    退休金帳戶中領出已計入本金之利息三百五十六萬七千一百三十二元，就此部分
    款項自該日起，兩造間已無消費寄託關係存在，故認為再審被告自八十六年一月
    三十日起即無依約給付利息之義務，自亦無不完全給付責任，從而准許再審原告
    依不完全給付法律關係，請求再審被告賠償伊上開金額自八十六年一月二十一日
    起計至再審原告提領前之八十六年一月二十九日止之利息差額共八千一百三十六
    元（0000000元×13％×9/000－0000000元×3.75％×9/365，角以下四捨五入）
    及自起訴狀繕本送達翌日即九十年三月七日起至清償日止，按年息百分之五計算
    之利息，並駁回再審原告請求再審被告賠償上開三百五十六萬七千一百三十二元
    自八十六年一月三十日起，至九十年七月二十日止之利息差額部分，復於主文第
    一項諭知「原判決命上訴人給付超過新臺幣捌仟壹佰拾陸元及其利息部分，及
    該部分假執行之宣告暨訴訟費用之裁判均廢棄」，其主文與理由即無不合，再審
    原告主張原確定判決主文與理由矛盾云云，洵非足採。
  (三)再審原告另主張原確定判決未斟酌再審原告係依再審被告系爭八十六年一月二十
    一日函文，為避免損失擴大而予轉存，並非全部提領等情，顯未就上開足以影響
    判決之重要證物加以斟酌，而有第四百九十一條（應為第四百九十七條之誤）之
    再審事由云云。惟查：原確定判決已於理由內載明系爭八十六年一月二十一日函
    文係再審被告片面變更計息方式之意思表示固有未合，然因再審原告將上開已計
    入本金之利息三百五十六萬七千一百三十二元轉存，致兩造就系爭退休金帳戶所
    成立之消費寄託契約消滅，並無再審原告所指未就函文加以斟酌之情形，再審原
    告謂伊係為免損失擴大而予轉存，惟原確定判決未依上開函文斟酌云云，亦不足
    取。
  (四)綜上所述，再審原告提起本件再審之訴，為無理由，應予駁回。
四、據上論結，本件再審之訴為無理由，依民事訴訟法第七十八條，判決如主文。
中　　　華　　　民　　　國　　九十一　　年　　　十　　　月　　　八　　　日
                                民事第一庭
                                    審判長法  官　洪 仁   嘉
                                    　　　法  官　陳  金  圍
                                    　　　法  官　黃  莉  雲
右正本係照原本作成。
不得上訴。
中　　　華　　　民　　　國　　九十一　　年　　　十　　　月　　　九　　　日
                                          書記官　秦  仲  芳
